臺灣嘉義地方法院民事判決
110年度嘉簡字第673號
原      告  施怡廷  
被      告  安麒瑋  


            張子澔  


            戴瑋廷  




上列當事人間請求侵權行為損害賠償事件，原告就本院109年度
金訴字第112號違反組織犯罪防制條例等案件提起附帶民事訴訟
，經本院刑事庭以110年度附民字第21號裁定移送前來，本院於
民國110年10月22日言詞辯論終結，判決如下：            
    主  文
被告應連帶給付原告新臺幣(下同)59,988元，及自110年2月5日
起，至清償日止，按週年利率5％計算之利息。
原告其餘之訴駁回。
本判決原告勝訴部分得假執行。
    事實及理由
壹、程序事項
一、按訴狀送達後，原告不得將原訴變更或追加他訴，但擴張或
    減縮應受判決事項之聲明者，不在此限，民事訴訟法第255
    條第1項第3款定有明文。本件原告起訴時聲明：被告應連帶
    給付原告110,000元，並自起訴狀繕本送達之翌日起至清償
    日止，按週年利率5％計算之利息。嗣於110年10月22日言詞
    辯論期日以言詞捨棄精神慰撫金5萬元之請求，並變更聲明
    為：被告應連帶給付原告6萬元，並自起訴狀繕本送達之翌
    日起至清償日止，按週年利率5％計算之利息（見本院卷第27
    3頁），核原告所為係屬減縮應受判決事項之聲明，揆諸前
    開法條，並無不合，自應准許。
二、被告安麒瑋、張子澔、戴瑋廷經合法通知，均未於言詞辯論
    期日到場，核無民事訴訟法第386條所列各款情形，爰依原
    告聲請，由其一造辯論而為判決。
貳、實體事項
一、原告主張：於108年11月2日夜間六時許接獲電話，對方佯稱
    為民宿客服人員，告知原告有帳務上的問題需配合處理。嗣
    復接獲自稱是郵局值班主管來電，指示原告操作ATM，並輸
    入操作密碼五位數字，原告依照指示輸入兩次數字，分別在
    18:07分輸入29989及18:18分輸入29999，原告發現前述輸入
    行為竟被扣款，並向對方求證，對方表示此為操作失誤，會
    將款項還于原告，原告嗣後請朋友同時播打民宿呆宅官網上
    的電話求證並向168專線諮詢時，始曉得原告匯入款項係遭
    詐騙而受有損害。爰依民法第184條、第185條，請求被告連
    帶負侵權行為損害賠償責任。並聲明：1.被告應連帶給付原
    告6 萬元，及自刑事附帶民事起訴狀繕本送達之翌日起至清
    償日止，按週年利率5％計算之利息。2.願供擔保，請准宣
    告假執行。　　
二、被告方面：
(一)被告安麒瑋未於言詞辯論期日到場，惟具狀表示：目前無力
    清償，對受害人深表歉意，希望可以免除利息，未來服刑期
    間願以勞作所得作為清償，待服刑完畢再與受害人商討和解
    事宜。
(二)被告張子澔、戴瑋廷均未於言詞辯論期日到場，亦未提出書
    狀為任何聲明或陳述。　　　　　　　　　
三、本院得心證的理由：
(一)原告主張被告上開詐欺行為致原告受有損害之事實，業經本
    院109年度金訴字第112號刑事判決被告有罪，此有該案刑事
    判決書可證，且為被告安麒瑋所不爭執。而被告張子澔、戴
    瑋廷已於相當期間受合法通知，於言詞辯論期日未到場，亦
    未提出書狀作何聲明或陳述，依民事訴訟法第280條第3項準
    用同條第1項規定，視同自認，堪認原告上開主張為真實。
(二)按因故意或過失，不法侵害他人之權利者，負損害賠償責任
    。故意以背於善良風俗之方法，加損害於他人者亦同；數人
    共同不法侵害他人之權利者，連帶負損害賠償責任；不能知
    其中孰為加害人者，亦同。造意人及幫助人，視為共同行為
    人，民法第184條第1 項、第185條分別定有明文。次按所謂
    共同侵權行為，係指數人共同不法對於同一之損害，與以條
    件或原因之行為。加害人於共同侵害權利之目的範圍內，各
    自分擔實行行為之一部，而互相利用他人之行為，以達其目
    的者，仍不失為共同侵權行為人，而應對於全部所發生之結
    果，連帶負損害賠償責任（最高法院78年度台上字第2479號
    判決意旨可資參照）。又數人共同為侵權行為致加害於他人
    時，本各有賠償其損害全部之責（最高法院17年上字第 107
    號判例意旨可資參照）。本件被告安麒瑋、張子澔、戴瑋廷
    係與其所屬詐欺集團成員共同對原告詐取財物，致原告受有
    59,988元(計算式：29,989＋29,999＝59,988)之損害，是依法
    原告自得請求被告連帶負損害賠償責任，從而，原告本於侵
    權行為之法律關係，請求被告連帶給付59,988元，洵屬有據
    。逾此範圍之請求，應予駁回。　　　　　　
四、末按給付無確定期限者，債務人於債權人得請求給付時，經
    其催告而未為給付，自受催告時起，負遲延責任。其經債權
    人起訴而送達訴狀，或依督促程序送達支付命令，或為其他
    相類之行為者，與催告有同一之效力；遲延之債務，以支付
    金錢為標的者，債權人得請求依法定利率計算之遲延利息；
    應付利息之債務，其利率未經約定，亦無法律可據者，週年
    利率為5％，民法第229條第2項、第233條第1項前段及第203
    條分別定有明文。本件侵權行為損害賠償債務，其給付並無
    確定期限，依前揭規定，被告應自刑事附帶民事起訴狀繕本
    送達之翌日起負遲延責任，又本件刑事附帶民事起訴狀均於
    110年2月4日送達被告安麒瑋、張子澔、戴瑋廷等三人（見
    附民卷第13、15、25頁），依上開規定，原告依前述共同侵
    權責任，請求被告安麒瑋、張子澔、戴瑋廷均給付自110年2
    月5日起至清償日止，週年利率5％計算之利息，洵屬有據，
    應予准許。雖被告安麒瑋曾具狀表示依其個人經濟狀況而請
    求減免利息云云。然觀諸民法第229條、第233條第1項及第2
    03條規定，被告於受原告催告後，如仍未給付，依法即應負
    擔遲延責任，是以原告依前開規定請求被告安麒瑋負擔自刑
    事附帶民事起訴狀繕本送達翌日即110年2月5日起按週年利
    率5％計算之法定遲延利息，應認有據，被告安麒瑋此部分抗
    辯仍有未洽，亦難為有利於被告之裁判。 　　　　　　
五、綜上所述，原告依侵權行為之法律關係，請求被告連帶給付
    原告59,988元，及自110年2月5日起，至清償日止，按週年
    利率5％計算之利息，為有理由，應予准許。
六、本件原告勝訴部分，係就民事訴訟法第427條規定適用簡易
    程序所為被告敗訴之判決，依同法第436條第2項準用第389
    條第1項第3款規定，應依職權宣告假執行，原告陳明願供擔
    保請准宣告假執行，惟其聲請不過促請法院職權發動，本院
    無庸就其聲請為准駁之裁判。 
七、本件係原告提起刑事附帶民事訴訟，由刑事庭裁定移送本院
    民事簡易庭事件，免納裁判費，本件訴訟中亦未生其他訴訟
    費用，無庸為訴訟費用額確定及諭知負擔，併予敘明。　　
中　　華　　民　　國　　110 　年　　11　　月　　 5　　日
                  臺灣嘉義地方法院嘉義簡易庭
                                  法　官　陳思睿
以上正本係照原本作成。
如對本判決上訴，須於判決送達後20日內向本庭（嘉義市文化路
308之1號）提出上訴狀（均須按他造當事人之人數附繕本）。如
委任律師提起上訴者，應一併繳納上訴審裁判費。
中　　華　　民　　國　　110 　年　　11　　月　　 5　　日
                                  書記官  黃士祐